【裁判字號】    97,消債更,868
【裁判日期】    971114
【裁判案由】    更生事件
【裁判全文】
臺灣士林地方法院民事裁定           97年度消債更字第868號
債  務  人  甲○○
上列債務人因聲請更生事件，聲請保全處分，本院裁定如下：
    主  文
本裁定公告之日起至民國九十八年一月十三日為止：(一)債務人就
其所有如附表所示不動產，不得為移轉或設定負擔等行為。(二)就
債務人所有如附表所示不動產，不得開始或繼續強制執行程序。
債務人其餘聲請駁回。
    理  由
一、按法院就更生之聲請為裁定前，得因利害關係人之聲請或依
    職權，以裁定限制債務人履行債務及債權人對於債務人行使
    債權、停止對於債務人財產之強制執行程序等保全處分，消
    費者債務清理條例第19條第1 項第2 款及第3 款定有明文。
    惟保全處分，係於法院就更生之聲請為裁定前，為防杜債務
    人之財產減少，維持債權人間之公平受償，及使債務人有重
    建更生之機會，始有保全處分之必要，此觀諸消費者債務清
    理條例第19條立法說明即明。又前項保全處分，除法院裁定
    開始更生或清算程序外，其期間不得逾60日，復為同條第2
    項前段所明定。
二、聲請意旨略以：伊因財務困難，陷於有不能清償債務之虞，
    業已提出更生聲請於本院審理中。然債權人永豐商業銀行股
    份有限公司聲請就伊所有如附表所示不動產及對第三人東莉
    食品有限公司每月應領薪資債權為強制執行，為求債務人家
    庭經濟生活之維持及為防杜債務人之財產減少、債權人間之
    公平受償，並使債務人有重建更生之機會，爰聲請限制債務
    人履行債務及債權人對於債務人行使債權，並停止本院97年
    度執字第43673 號強制執行程序等語。
三、關於如附表所示不動產部分：
    經查，債務人已向本院聲請更生，並於聲請狀內表明其所有
    不動產為自用住宅，又債務人之戶籍確設於如附表所示不動
    產，堪認如附表所示不動產確為債務人之自用住宅。為保障
    債務人於更生程序中，得與自用住宅借款債權人協議，於更
    生方案訂定自用住宅借款特別條款之機會，並為防杜債務人
    財產減少，維持債權人公平受償之實際需要，於更生之聲請
    為裁定前，自有停止如附表所示不動產強制執行程序之必要
    ，債務人上開聲請，應予准許。又為防杜債務人於上開保全
    處分期間，任意處分財產，致其財產減少，害及債權人權益
    ，爰併依職權為禁止債務人就如附表所示不動產為移轉或設
    定負擔之保全處分。
四、關於債務人其餘聲請部分：
  (一)債權人於更生聲請裁定前，循訴訟、非訟程序取得執行名義
    ，於付諸強制執行前，僅為債權存否及數額之確認，於防止
    債務人財產減少、債權人之公平受償，及債務人之重建更生
    ，均不生影響。雖消費者債務清理條例第48條第2 項前段規
    定，法院裁定開始更生程序後，對於債務人不得開始或繼續
    訴訟及強制執行程序，乃因債權存否僅得依同條例第36 條
    規定程序確認，為免重複程序之進行，始為上開規定，與首
    揭裁定開始更生前保全處分目的，迥然有別。又催收僅係債
    權人請求債務人清償債務之意思表示，本即無強制力，限制
    債權人對於債務人為清償債務之意思表示，對防止債務人財
    產減少，維持債權人間之公平受償，及債務人之重建更生等
    ，亦無助益。是故，揆諸上開說明，尚無限制債務人履行債
    務及債權人對於債務人行使債權之必要，債務人聲請此項保
    全處分，於法即有未合，不應准許。
  (二)債務人另聲請於更生之聲請為裁定前，保全其每月薪資債權
    部分，自陳其目的在於使所有債權人達公平受償。惟債務人
    之各債權人對債務人之薪資債權聲請強制執行，僅得就上開
    薪資債權3 分之1 範圍內按比例受償，以債務人每月薪資約
    新臺幣（以下同）3 萬元之情觀之，債權人於保全處分最多
    120 日之期間內，以債務人陳報債權人人數共11人，債務總
    額約563 萬1,878 元之比例以觀，可得受償之金額甚微，又
    薪資屬繼續性給付，債權人於取得執行名義後得隨時聲請併
    案執行，自無債權人不及就債務人薪資債權獲償之問題。是
    以，停止前開強制執行程序中，關於扣押債務人每月薪資債
    權3 分之1 部分，對於維持債權人間之公平受償實無助益。
    又債務人對於第三人之債權，係維持債務人及其共同生活之
    親屬生活所必需者，不得為強制執行，強制執行法第122 條
    定有明文，是依上揭規定，債務人對第三人之薪資債權，本
    即限於非債務人及其共同生活之親屬生活所必需者，始得強
    制執行，已考慮債務人生活需要，不致對債務人之基本生活
    條件造成不利影響，並無阻礙債務人重建更生之機會。綜酌
    以上各情，暨兼顧債權人權益考量，本院認此部分保全處分
    之聲請，亦無必要，應予駁回。
六、爰裁定如主文。
中    華    民    國    97    年    11    月    14    日
                  民事第三庭  法      官  施月燿
上為正本係照原本作成。
如不服本裁定，應於裁定送達後10日內，以書狀向本院提出抗告
，並繳納抗告費新臺幣1 千元。
中    華    民    國    97    年    11    月    14    日
                              書  記  官  于耀文
附表：~T40X0L2;
┌─────────────────────────────────────────────────┐
│97年度執字第43673號  財產所有人：甲○○                                                           │
├─┬───────────────────────┬─┬─────┬──────┬────────┤
│編│  土          地          坐          落      │地│ 面    積 │  權    利  │  最低拍賣價格  │
│  ├───┬────┬───┬───┬──────┤  ├─────┤            │                │
│號│縣  市│鄉鎮市區○  段  ○○段  │  地    號  │目│ 平方公尺 │  範    圍  │   (新臺幣元)   │
├─┼───┼────┼───┼───┼──────┼─┼─────┼──────┼────────┤
│1 │臺北縣│汐止市  │社后  │社后頂│92-0032     │建│2783      │萬分之63    │3,490,000元     │
│  ├───┼────┴───┴───┴──────┴┴┴─────┴──────┴────────┤
└─┴───┴───────────────────────────────────────────┘
(續下頁)
┌─┬──┬───────┬───┬─────────────────┬────┬─────────┐
│編│    │              │建築式│      建物面積（平方公尺）        │  權利  │                  │
│  │    │基  地  坐  落│樣主要├───────────┬─────┤        │   最低拍賣價格   │
│  │建號│--------------│建築材│樓    層    面    積  │附屬建物主│        │                  │
│  │    │建  物  門  牌│料及房│                      │要建築材料│        │    (新臺幣元)    │
│號│    │              │屋層數│合                計  │及用途    │  範圍  │                  │
├─┼──┼───────┼───┼───────────┼─────┼────┼─────────┤
│1 │1993│臺北縣汐止市社│鋼筋混│第4樓層：57.32        │陽台7.88  │  全部  │1,580,000元       │
│  │6   │后段社后頂小段│凝土造│合   計：57.32        │          │        │                  │
│  │    │92-0032地號   │8層樓 │                      │          │        │                  │
│  │    │--------------│房    │                      │          │        │                  │
│  │    │台北縣汐止市民│      │                      │          │        │                  │
│  │    │族二街84巷26號│      │                      │          │        │                  │
│  │    │4樓           │      │                      │          │        │                  │
│  ├──┼───────┴───┴───────────┴─────┴────┴─────────┤
│  │備考│含共同使用部分：19997、20002建號                                                        │
└─┴──┴────────────────────────────────────────────┘
~T64X4L25;


司法院資訊處製作；財團法人民間司法改革基金會備份。
